【裁判字號】    95,破,156
【裁判日期】    951023
【裁判案由】    宣告破產
【裁判全文】
臺灣高雄地方法院民事裁定               95年度破字第156號
聲  請  人  甲○○○
上列當事人聲請宣告破產事件，本院裁定如下：
    主      文
聲請駁回。
聲請費用由聲請人負擔。
    理      由
一、聲請意旨略以：聲請人罹患心臟病無法長期工作，必須扶養
    3 名子女，現負債約新臺幣（下同）2,403,638 元，資產僅
    有現金70,000元，故資產已不能清償負債，請求裁定准予宣
    告破產。
二、按破產管理人之報酬為財團費用；破產人及其家屬之必要生
    活費，視為財團費用；財團費用及財團債務，應先於破產債
    權，隨時由破產人依破產法之規定清償之；破產宣告後，如
    破產財團之財產不敷清償財團費用及財團債務時，法院因破
    產管理人之聲請，應以裁定宣告破產終止，破產法第95條第
    1 項第3 款、同條第2 項、第97條、第148 條分別定有明文
    。又破產法第57條規定，債務人不能清償債務者，固得宣告
    破產，然依上開破產法第148 條規定之旨趣，如債務人之財
    產不敷清償破產財團費用及財團債務時，即應認無宣告破產
    之實益，亦有最高法院86年度台抗字第479 號裁定意旨可資
    參照。是破產程序乃債務人無力對全體債權人清償債務時，
    由法院介入，強制將債務人之全部財產依一定程序為變價及
    分配，使全體債權人得以公平受償之程序，從而，債務人之
    財產如可預見不敷清償破產財團費用及財團債務，致使多數
    債權人之普通債權無法獲得公平滿足，即與破產制度之本旨
    及目的相違，而無宣告破產之實益。
三、本件聲請人主張：積欠金融機構合計2,403,638 元之事實，
    業已提出債權人清冊、分期還款協議書、無擔保債務還款計
    畫、財團法人金融聯合徵信中心之12個月持用信用卡繳款資
    訊各1 份為證，經核大致相符，堪信為真實。又聲請人另主
    張：目前所有之財產僅有現金70,000元之事實，經核亦與其
    民國94年度無所得資料、無財產資料之查證結果相符，有稅
    務電子閘門財產所得調件明細表1 份附卷可稽，同堪信為真
    實。從而，聲請人顯已不能清償其債務，而有破產之原因。
四、依聲請人自承目前須負擔4 人之生活費用（自己及3 名子女
    ），按94年度所得稅扶養親屬免稅額每人7 萬4000元之最低
    標準計算，聲請人每年需負擔之必要生活費為296,000 元（
    74, 000 ×4 ＝296,000） ，是本件如宣告聲請人破產，加
    計破產管理人之報酬前，聲請人每年應支出之財團費用，至
    少即有296,000 元，已逾聲請人目前之總資產70,000元。另
    依「各級法院辦案期限實施要點」第2 點第2 項之規定，破
    產事件之辦案期限為2 年，則聲請人在破產期間應支付之財
    團費用至少為592,000 元（296,000 ×2 ＝592,000） ，尤
    超過聲請人現有之總資產甚多。綜上，聲請人之財產於扣除
    上開破產管理人之報酬及生活費用後，已無餘額可供構成破
    產財團，自無法清償破產債權，依破產法第148 條規定旨趣
    及最高法院裁定意旨相互以觀，聲請人聲請宣告破產即無實
    益，應予駁回。
五、據上論結，本件聲請為無理由，依破產法第5 條、民事訴訟
    法第95條、第78條、裁定如主文。
中    華    民    國    95    年    10    月    23    日
                  民事第一庭法  官  鄭峻明
正本係照原本作成。
如對本裁定抗告，須於裁定送達後10日內向本院提出抗告狀。
中    華    民    國    95    年    10    月    23    日
                            書記官  鍾淑美


司法院資訊處製作；財團法人民間司法改革基金會備份。
